---
title: "Bayesian estimation of biological age"
author: "--"
output: pdf_document
---

```{r setup, include=FALSE}
rm(list=ls())
knitr::opts_chunk$set(echo = TRUE,cache=TRUE)
```

Suppose to simulate two phenotypes based on biological ages. These phenotypes can be of dirrent nature, i.e. continuous or categorical.

```{r data}
set.seed(17)
n=10
bioage.corr=runif(n,-10,10)
age=runif(n,20,60)
bioage=age+bioage.corr
y1=10+500*bioage+rnorm(n,sd=2)
y2=rbinom(n,size=1,prob=exp(0.01*bioage)/(1+exp(0.01*bioage)))
dat=data.frame(y1,y2=factor(y2),age)
```

These are our data, the biological age used for simulation is unknown.

```{r}
plot(dat$age,dat$y1)
boxplot(dat$age~dat$y2)
```


## The Bayesian model

Sea $Y_{ij} \in \mathcal{Y}_j$ una caracteristica posiblemente relacionada con la edad para el individuo $i$. Definimos la edad biológica como:
$$Ba_i=c_i+\theta_i,$$

donde $c_i$ es la edad cronóligica observada y $\theta_i$ es la correción que hay que aportar a la edad cronólogica para obtener la edad biológica.

El modelo Bayesiano estimado es el siguiente:

$$
\begin{aligned}
Y_{ij}|\mu_{ij} & \sim f_j(\mu_{ij},\sigma_j), \; \mu_{ij}=E(Y_{ij}), \; \sigma^2_j=VAR(Y_{ij})\\
\mu_j | \beta_{0j},\beta_{1j} & = \beta_{0j}+\beta_{1j}Ba_i\\
\beta_{0j} & \sim \pi(\beta_{0j}) \propto 1 \beta_{0j} \in \mathbb{R}\\
\beta_{1j} & \sim \pi(\beta_{1j}) \propto 1 \beta_{1j} \in \mathbb{R}\\
\theta_{i} & \sim \pi(\theta_i) = U(-15,15) \\
\sigma^2_j & \sim \pi(\sigma^2_j) \propto 1 \sigma_j\in\mathbb{R^+}
\end{aligned}
$$

Si 

- Si $Y_j \in \mathcal{Y}_j \subset \mathbb{R}$ entonces $f_j$ es el modelo normal de media $\mu_{ij}$ y varianza $\sigma^2_j$,

mientras que 

- si $\mathcal{Y}_j = \{0,1\}$ $f_j$ es el modelo Bernoulli cuyo logit de la probabilidad de éxito es $\mu_{ij}$.



## Estimatin

```{r}
# install.packages("rstan")
library(rstan)
rstan_options(auto_write = TRUE)
#Sys.setenv(LOCAL_CPPFLAGS = '-march=native -mtune=native')
options(mc.cores = parallel::detectCores())
```

Este es el modelo implementado en STAN

```{r}
mod.stan.ejemplo ="
data {
  int<lower=0> n;// number of observations
  vector[n] age; // edad
  vector[n] y1; // imc
  int<lower=0,upper=1> y2[n]; // hipertension
}

parameters {
  vector<lower=-15,upper=15>[n] bcorr;
  real beta0_y1;
  real beta1_y1;
  real<lower=0> sigma_y1;
  real beta0_y2;
  real beta1_y2;
}

transformed parameters {
  vector[n] bioage;
  bioage=age+bcorr;
}

model {
//   bcorr ~ normal(0,3); // Informative prior
   y1 ~ normal_lpdf(beta0_y1 + beta1_y1 * (age+bcorr),sigma_y1);
   y2 ~ bernoulli_logit(beta0_y2 +beta1_y2*(age+bcorr));
}
"
```


Último MCMC para fijar los valores iniciales

```{r,eval=TRUE}
mod.imp <- stan_model(model_code = mod.stan.ejemplo)
nchains=4
niter=80000
load(nfile)
pp=extract(fit)
pp$lp__=NULL
pp$bioage=NULL
ii=apply(pp$bcorr,2,mean)
ii=list(bcorr=ii)
pp$bcorr=NULL
ii=c(ii,lapply(pp, mean))
ll=list(ii)
save(ll,file="example-initchain(modified).RData")

```

```{r}
load(file="example-initchain(modified).RData")
for(i in 1:(nchains-1)) ll=c(ll,list(ii))
init_f <- function () ll
```


Las variables efectivamente utilizadas en el modelo:

```{r}
n=nrow(dat)
dd=list(n=n,age=dat$age,
                     y1=dat$y1,
                     y2=as.numeric(dat$y2==1))
names(dd)
```



```{r}
fit = sampling(mod.imp, 
               data=dd,
           iter=niter,seed = 11,
           refresh=400,thin = 100,
           init = init_f(),
          control = list(adapt_delta = 0.99,max_treedepth=50),
          chains = nchains)
save(fit,file=nfile)
```

el Rhat:

```{r}
nfile="example-bfit(modified).RData"
load(nfile)
fit.summary=summary(fit)
summary(fit.summary$summary[,10])
```



La distribución a posteriori de las correciones para las edades biológicas con respecto a la edad cronólogica. Consideramos aquellas correciones con almenos el 50% de probabilidad:

```{r}
bcorr=extract(fit,pars="bcorr")$bcorr
ic=round(apply(bcorr,2,quantile,p=c(0.05,0.5,0.95)),1)
mas.viejos=which(ic[1,]>0)
mas.joven=which(ic[3,]<0)
dat$bioage=dat$age+ic[2,]
dat$bioage.inf=dat$age+ic[1,]
dat$bioage.sup=dat$age+ic[3,]
dat$true.bioage=bioage
dat$true.bcorr=bioage.corr
```


## Resultados

These are the true and estiamted bioages:

```{r}
yl=range(dat[c("bioage", "true.bioage", "true.bcorr", "bioage.inf", "bioage.sup")])
plot(1:n,dat$true.bioage,pch=19,col=1,ylim=yl)
segments(1:n,dat$bioage.inf,1:n,dat$bioage.sup,col=2)
points(1:n,dat$bioage,col=2)

legend("bottom",col=1:2,pch=19:20,c("True","Estimated"))


# resumen de los intervalos
summary(abs(dat$bioage.inf-dat$bioage.sup))

 plot(fit,par=c("beta1_y1","bioage"))

```





Convergencia Gelman-Rubin Statistic (R-hat): El estadístico de Gelman-Rubin es una medida de convergencia entre las cadenas. Puedes acceder a él de la siguiente manera:Si todos los valores de Rhat son cercanos a 1, esto indica convergencia adecuada.
```{r}
# Supongamos que 'fit' es tu objeto stanfit
summary_result <- summary(fit)
rhat_statistic <- summary_result$summary[, "Rhat"]

```



Divergences: Si hubo divergencias durante el muestreo, también se registrarán en el resumen. Puedes acceder a las divergencias de esta manera:
```{r}
#divergences <- summary_result$summary[, "divergent__"]

```



```{r}
li=(dat$bioage.sup-dat$bioage.inf)
hist(li)
library(ggplot2)




# Create the ggplot2 histogram with a light theme and larger text size
hist_bioage_example<- ggplot(dat, aes(x = li)) +
  geom_histogram(fill = "bisque", color = "orange", bins = 6) +
  labs(
    title = "Histogram for BO uncertainty",
    x = "Difference",
    y = "Frequency"
  ) +
  theme_minimal() +
  theme(
    panel.background = element_rect(fill = "transparent"),
    axis.text.x = element_text(size = 12),    # Adjust x-axis text size
    axis.text.y = element_text(size = 12),    # Adjust y-axis text size
    axis.title = element_text(size = 14)      # Adjust title size
  )




ggsave(hist_bioage_example, 
        filename = "Plots_Theoretical_Example/hist_bioage_example.jpeg",
        device = "jpeg",
        height = 5, width = 7, units = "in")


```



```{r}
library(shinystan)
launch_shinystan(fit)
```


```{r}

traceplot_params<-
traceplot(fit,pars=c("beta0_y1","beta1_y1","sigma_y1","beta0_y2","beta1_y2"),ncol=5)+ theme(text=element_text(size=15))+ theme(axis.text.x = element_text(angle=90))+ theme(legend.text=element_text(size=15),strip.text = element_text(size = 20))

#Pegar en la consola 
ggsave(traceplot_params, 
        filename = "Plots_Theoretical_Example/traceplot_params.jpeg",
        device = "jpeg",
        height = 5, width = 18, units = "in")



traceplot_bioage<-traceplot(fit,pars=c("bioage"),ncol=5)+ theme(text=element_text(size=15))+ theme(axis.text.x = element_text(angle=90))+ theme(legend.text=element_text(size=15),strip.text = element_text(size = 20))

#Pegar en la consola 
ggsave(traceplot_bioage, 
        filename = "Plots_Theoretical_Example/traceplot_bioage.jpeg",
        device = "jpeg",
        height = 5, width = 18, units = "in")




```


```{r}
#Cargamos los gráficos de acf (autocovriance plots)
load("/Users/davpero/UC3M_TFM/Plots_Theoretical_Example/shinystan-autocorr-gg_bioaages.RData")
shinystan_autocorr_gg_bioaages<- shinystan_autocorr_gg


load("/Users/davpero/UC3M_TFM/Plots_Theoretical_Example/shinystan-autocorr-gg_hyperparams.RData")
shinystan_autocorr_shinystan_autocorr_gg_hyperparams<- shinystan_autocorr_gg


plot1<- shinystan_autocorr_gg_bioaages+ theme(text=element_text(size=15))+ theme(axis.text.x = element_text(angle=90))+ theme(legend.text=element_text(size=15))

plot2<- shinystan_autocorr_shinystan_autocorr_gg_hyperparams+ theme(text=element_text(size=15))+ theme(axis.text.x = element_text(angle=90))+ theme(legend.text=element_text(size=15))

#Pegar en la consola 
ggsave(plot1, 
        filename = "Plots_Theoretical_Example/acf_bioage.jpeg",
        device = "jpeg",
        height = 9, width = 18, units = "in")

ggsave(plot2, 
        filename = "Plots_Theoretical_Example/acf_params.jpeg",
        device = "jpeg",
        height = 5, width = 18, units = "in")

```





```{r}
#Betas_0 and betas_1 for the bernoullis
p1<-plot(fit,par=c("beta0_y1","beta1_y1","sigma_y1"))+
  theme(
    panel.background = element_rect(fill = "transparent"),
    axis.text.x = element_text(size = 20),    # Adjust x-axis text size
    axis.text.y = element_text(size = 20),    # Adjust y-axis text size
    axis.title = element_text(size = 20),      # Adjust title size,
    axis.title.x = element_blank(),  # Hide x-axis title
  axis.title.y = element_blank()   # Hide y-axis title
  )


p2<-plot(fit,par=c("beta0_y2"))+
  theme(
    panel.background = element_rect(fill = "transparent"),
    axis.text.x = element_text(size = 20),    # Adjust x-axis text size
    axis.text.y = element_text(size = 20),    # Adjust y-axis text size
    axis.title = element_text(size = 16),      # Adjust title size,
    axis.title.x = element_blank(),  # Hide x-axis title
  axis.title.y = element_blank()   # Hide y-axis title
  )
p3<-plot(fit,par=c("beta1_y2"))+
  theme(
    panel.background = element_rect(fill = "transparent"),
    axis.text.x = element_text(size = 20),    # Adjust x-axis text size
    axis.text.y = element_text(size = 20),    # Adjust y-axis text size
    axis.title = element_text(size = 16),      # Adjust title size,
    axis.title.x = element_blank(),  # Hide x-axis title
  axis.title.y = element_blank()   # Hide y-axis title
  )
p4<-plot(fit,par=c("bioage"))+
  theme(
    panel.background = element_rect(fill = "transparent"),
    axis.text.x = element_text(size = 20),    # Adjust x-axis text size
    axis.text.y = element_text(size = 20),    # Adjust y-axis text size
    axis.title = element_text(size = 16),      # Adjust title size,
    axis.title.x = element_blank(),  # Hide x-axis title
  axis.title.y = element_blank()   # Hide y-axis title
  )


ggsave(p1, 
        filename = "Plots_Theoretical_Example/p1.jpeg",
        device = "jpeg",
        height = 6, width = 9, units = "in")

ggsave(p2, 
        filename = "Plots_Theoretical_Example/p2.jpeg",
        device = "jpeg",
        height = 6, width = 9, units = "in")
ggsave(p3, 
        filename = "Plots_Theoretical_Example/p3.jpeg",
        device = "jpeg",
        height = 6, width = 9, units = "in")
ggsave(p4, 
        filename = "Plots_Theoretical_Example/p4.jpeg",
        device = "jpeg",
        height = 6, width = 9, units = "in")

```

