---
title: "Bayesian estimation of biological age"
author: "David Pérez Ros"
output: pdf_document
---

```{r setup, include=FALSE}
rm(list=ls())
knitr::opts_chunk$set(echo = TRUE,cache=TRUE)
```

```{r data,warning=FALSE,message=FALSE}

# install.packages("rstan")
load(paste(getwd(),"/dat_con_Bioage.RData",sep = ''))
library(rstan)
rstan_options(auto_write = TRUE) # Para no recompilar los chunks no modificados se guardan en cache
dat=dat.used
rm(dat.used)
```

```{r}
start_time <- Sys.time()
```

## The Bayesian model

Sea $Y_{ij} \in \mathcal{Y}_j$ una caracteristica $j$ posiblemente relacionada con la edad para el individuo $i$. Definimos la **edad biológica Ba_i** como: $$Ba_i=c_i+\theta_i,$$

donde

-   $c_i$ es la edad cronóligica observada
-   $\theta_i$ es la correción que hay que aportar a la edad cronólogica para obtener la edad biológica.

Listado de características y tipo de variable

| Name                        | English Short name | Levels             | Nombre variable | model      |
|----------------------|--|-----------------|-----------------|-----------------|
| sexo                        | gender             | 'M','F'            | y1              | bernoulli  |
| comorbilidades              | comorbidities      | '0','1','2 o mas'  | y2              | multilogit |
| cuantas.horas.duerme-al.dia | hours_sleep        | 'in6','6-8','sup8' | y3              | multilogit |
| tiene.stress                | stress             | 'y','n'            | y4              | bernoulli  |
| bebe.alcohol.destilado      | destilled_alcohol  | 'y','n'            | y5              | bernoulli  |
| bebe.alcohol.fermentado     | fermented_alcohol  | ''y','n'           | y6              | bernoulli  |
| rs4994_count.A              | rs4994_count.A     | '0','1','2'        | y7              | multilogit |
| rs4293558_count.C           | rs4293558_count.C  | '0','1','2'        | y8              | multilogit |
| rs10246939_count.C          | rs10246939_count.C | '0','1','2'        | y9              | multilogit |
| IMC.fuera.normal            | IMC_out.normal     | 'y','n'            | y10             | bernoulli  |

El modelo Bayesiano estimado es el siguiente:

$$
\begin{aligned}
Y_{ij}|\mu_{ij} & \sim f_j(\mu_{ij},\sigma_j), \; \mu_{ij}=E(Y_{ij}), \; \sigma^2_j=VAR(Y_{ij})\\
\mu_j | \beta_{0j},\beta_{1j} & = \beta_{0j}+\beta_{1j}Ba_i\\
\beta_{0j} & \sim \pi(\beta_{0j}) \propto 1 \beta_{0j} \in \mathbb{R}\\
\beta_{1j} & \sim \pi(\beta_{1j}) \propto 1 \beta_{1j} \in \mathbb{R}\\
\theta_{i} & \sim \pi(\theta_i) = U(-15,15) \\
\sigma^2_j & \sim \pi(\sigma^2_j) = Exp( \sigma_j)
\end{aligned}
$$

Es decir, notar que:

-   Si $Y_j \in \mathcal{Y}_j \subset \mathbb{R}$ entonces $f_j$ es el modelo normal de media $\mu_{ij}$ y varianza $\sigma^2_j$,
-   si $\mathcal{Y}_j = \{0,1\}$ $f_j$ es el modelo Bernoulli cuyo logit de la probabilidad de éxito es $\mu_{ij}$.

A través de MCMC vamos a buscar las distribuciones a posteriori para dichos parámetros (generaremos una muestra de 2000 observaciones de la distribución para cada individuo) y nos quedaremos con los 3 cuartiles de interés (0.05,0.5,0.95) para así poder dar un IC muy bueno de la biological age.

## Estimatin

```{r stan,eval=TRUE,warning=FALSE}
#To avoid recompilation of unchanged Stan programs
rstan_options(auto_write = TRUE)

#Sys.setenv(LOCAL_CPPFLAGS = '-march=native -mtune=native')

#run on parallel (several cores)
options(mc.cores = parallel::detectCores()/2+1)
mc.cores = parallel::detectCores()/2+1
```

Notar que todas variables que hemos incluido son discretas, primero bernoullis y en el caso de las de 3 niveles MULTILOGIT

```{r model,eval=TRUE}
mod.stan.ejemplo ="
data {
  int<lower=0> n;// number of observations lo minimo puede ser 0
  vector[n] age; // edad
  int<lower=0,upper=1> y1[n]; // sexo
  int<lower=1,upper=3> y2[n]; // comorbilidades, 3 clases
  int<lower=1,upper=3> y3[n]; // cuantas.horas.duerme.al.dia, 3 clases
  int<lower=0,upper=1> y4[n]; // tiene.stress, 2 clases
  int<lower=0,upper=1> y5[n]; // bebe.alcohol.destilado, 2 clases
  int<lower=0,upper=1> y6[n]; // bebe.alcohol.fermentado, 2 clases
  int<lower=1,upper=3> y7[n]; // rs4994_count.A , 3 clases
  int<lower=1,upper=3> y8[n]; // rs429358_count.C, 3 clases
  int<lower=1,upper=3> y9[n]; // rs10246939_count.C, 3 clases
  int<lower=0,upper=1> y10[n]; // IMC.fuera.normal, 3 clases
  }

parameters {
  vector<lower=-15,upper=15>[n] bcorr;
  real beta0_y1;
  real beta0_y2;
  real beta0_y3;
  real beta1_y1;
  real beta0_y4;
  real beta1_y4;
  real beta0_y5;
  real beta1_y5;
  real beta0_y6;
  real beta0_y7;
  real beta0_y8;
  real beta0_y9;
  real beta1_y6;
  real beta0_y10;
  real beta1_y10;
  
  
  

  vector[2] beta1_y2_raw;
  vector[2] beta1_y3_raw;
  vector[2] beta1_y7_raw;
  vector[2] beta1_y8_raw;
  vector[2] beta1_y9_raw;

}

transformed parameters {
  vector[n] bioage;
  vector[3] beta1_y2;
  vector[3] beta1_y3;
  vector[3] beta1_y7;
  vector[3] beta1_y8;
  vector[3] beta1_y9;  
  
  beta1_y2 = append_row(0, beta1_y2_raw);
  beta1_y3 = append_row(0, beta1_y3_raw); 
  beta1_y7 = append_row(0, beta1_y7_raw); 
  beta1_y8 = append_row(0, beta1_y8_raw); 
  beta1_y9 = append_row(0, beta1_y9_raw); 
  bioage=age+bcorr;

}

model {


    beta0_y1  ~normal(0,9);
    beta1_y1  ~normal(0,9);
    beta0_y4  ~normal(0,9);
    beta1_y4  ~normal(0,9);
    beta0_y5  ~normal(0,9);
    beta1_y5  ~normal(0,9);
    beta0_y6  ~normal(0,9);
    beta1_y6  ~normal(0,9);
    beta0_y2  ~normal(0,9);
    beta0_y3  ~normal(0,9);
    beta0_y7  ~normal(0,9);
    beta0_y8  ~normal(0,9);
    beta0_y9  ~normal(0,9);
    beta0_y10  ~normal(0,9);
    beta1_y10  ~normal(0,9);
  
   y1 ~ bernoulli_logit(beta0_y1 +beta1_y1*(age+bcorr));
   y4 ~ bernoulli_logit(beta0_y4 +beta1_y4*(age+bcorr));
   y5 ~ bernoulli_logit(beta0_y5 +beta1_y5*(age+bcorr));
   y6 ~ bernoulli_logit(beta0_y6 +beta1_y6*(age+bcorr));
  y10 ~ bernoulli_logit(beta0_y10 +beta1_y10*(age+bcorr));  
  
  
  
  
  beta1_y2_raw~ normal(0, 9);
  beta1_y3_raw~ normal(0, 9);
  beta1_y7_raw~ normal(0, 10);
  beta1_y8_raw~ normal(0, 9);
  beta1_y9_raw~ normal(0, 9);  

  
  for (i in 1:n) {
    y2[i] ~ categorical_logit(beta0_y2+beta1_y2*(age[i]+bcorr[i]));
    y3[i] ~ categorical_logit(beta0_y3+beta1_y3*(age[i]+bcorr[i]));
    y7[i] ~ categorical_logit(beta0_y7+beta1_y7*(age[i]+bcorr[i]));
    y8[i] ~ categorical_logit(beta0_y8+beta1_y8*(age[i]+bcorr[i]));
    y9[i] ~ categorical_logit(beta0_y9+beta1_y9*(age[i]+bcorr[i]));
    

    }
}
"
```

Último MCMC para fijar los valores iniciales

```{r n_chains,eval=TRUE}
mod.imp <- stan_model(model_code = mod.stan.ejemplo)
#cadenas y numero de iteraciones
nchains=6
niter=2000

```

Las variables efectivamente utilizadas en el modelo. Creamos una lista con las que vamos a usar:

```{r renombrar_ingles}


colnames(dat)[colnames(dat)=="sexo"]="gender"
colnames(dat)[colnames(dat)=="tiene.stress"]="stress"
colnames(dat)[colnames(dat)=="bebe.alcohol.destilado"]="destilled_alcohol"
colnames(dat)[colnames(dat)=="bebe.alcohol.fermentado"]="fermented_alcohol"
colnames(dat)[colnames(dat)=="IMC.fuera.normal"]="IMC_out.normal"
colnames(dat)[colnames(dat)=="comorbilidades"]="comorbidities"
colnames(dat)[colnames(dat)=="cuantas.horas.duerme.al.dia"]="hours_sleep"





```

```{r load_data,eval=TRUE}



n=nrow(dat)
dd=list(n=785,age=dat$edad,
                    y1=as.numeric(dat$gender=='M'),
                    y4=as.numeric(dat$stress=='y'),
                    y5=as.numeric(dat$destilled_alcohol=='y'),
                    y6=as.numeric(dat$fermented_alcohol=='y'),
                    y10=as.numeric(dat$IMC_out.normal=='y'),        
                    y2=as.numeric(ifelse(dat$comorbidities=='0',1,ifelse(dat$comorbidities=='1',2,3))),
                    y3=as.numeric(ifelse(dat$hours_sleep=='inf6',1,ifelse(dat$hours_sleep=='6-8',2,3))),
                     y7=as.numeric(ifelse(dat$rs4994_count.A=='0',1,ifelse(dat$rs4994_count.A=='1',2,3))),
                    y8=as.numeric(ifelse(dat$rs429358_count.C=='0',1,ifelse(dat$rs429358_count.C=='1',2,3))),
                    y9=as.numeric(ifelse(dat$rs10246939_count.C=='0',1,ifelse(dat$rs10246939_count.C=='1',2,3)))
             
        )
names(dd)
```

```{r run_model,eval=TRUE}

#no especificamos warmup entonces quiteamos la mitad deiteraciones 4000/2=2000
#thin=100 nos dice que se quede una de cada 100 iteraciones es decir 2000/100=200 por observacion
fit = sampling(mod.imp, 
               data=dd,
           iter=niter,seed = 11,
           refresh=10,thin = 3,cores=mc.cores,
    #       init = init_f(),
           control = list(adapt_delta = 0.99,max_treedepth=50),
          chains = nchains)

end_time <- Sys.time()


nfile<-"pruebaconintercepto_25_08_2023.RData"
save(fit,file=nfile)


# to save at what time the program ended
timee<-data.frame(c(start_time,end_time))
save(timee,file="tiempo_intercepto_26_08_2023.RData")


```

HA ESTADO 10 horas y 43 minutos compilando casi me tirooo por un puente. encima no se han mixeado.

```{r plot1,eval=TRUE,echo=FALSE,include=FALSE}

nfile="pruebaconceroc.RData"
load(nfile)
bcorr=extract(fit,pars="bcorr")$bcorr
ic=round(apply(bcorr,2,quantile,p=c(0.025,0.5,0.975)),1)
mas.viejos=which(ic[1,]>0)
mas.joven=which(ic[3,]<0)
dat$bioage=dat$edad+ic[2,]
dat$bioage.inf=dat$edad+ic[1,]
dat$bioage.sup=dat$edad+ic[3,]
yl=range(dat[c("bioage", "bioage.inf", "bioage.sup")])
par(mfrow=c(1,1))
n=785
plot(1:n,dat$edad.biologica,pch=19,col=1,ylim=yl)
segments(1:n,dat$bioage.inf,1:n,dat$bioage.sup,col=2)
points(1:n,dat$bioage,col=2)
points(1:n,dat$edad,col=3)
legend("bottom",col=1:3,pch=19,c("Predicted years ago","Estimated",'Real age'))
```

Here we show the firs 30 observations

```{r plot2,out.width = "40%"}
 plot(1:30,dat$edad.biologica[1:30],pch=19,col=1,ylim=yl)
segments(1:30,dat$bioage.inf[1:30],1:30,dat$bioage.sup[1:30],col=2)
 points(1:30,dat$bioage[1:30],col=2)
points(1:30,dat$edad[1:30],col=3)
legend("bottom",col=1:3,pch=19,c("Predicted years ago","Estimated",'Real age'))


```

Here the histogram for the biological age range (we see it's too big in most cases)

```{r,out.width = "40%"}
li=(dat$bioage.sup-dat$bioage.inf)
hist(li)



```

Plot of the coefficients B1

```{r plot_beta1_y,out.width = "30%",warning=FALSE,message=FALSE}
#Betas_0 and betas_1 for the bernoullis
plot(fit,par=paste("beta0_y",c(1,4,5,6,10),sep=""))
plot(fit,par=paste("beta1_y",c(1,4,5,6,10),sep=""))



#beta_1 for the multilogits (it has dimension 3=nº of outcomes (being the firs coefficient 0))
 plot(fit,par=paste("beta1_y",c(2,3,7,8,9),"[1]",sep=""))

 #second intercept for the multilogits
 plot(fit,par=paste("beta1_y",c(2,3,7,8,9),"[2]",sep=""))

 #third intercept for the multilogits
 plot(fit,par=paste("beta1_y",c(2,3,7,8,9),"[3]",sep=""))


```

Now let's explore with the shiny stan the convergence and mixture of the chains. Everythings seems to be right.

```{r,eval=FALSE}
library(shinystan)
shinystan::launch_shinystan(fit)
```

